【裁判字號】    98,交易,479
【裁判日期】    981130
【裁判案由】    過失傷害
【裁判全文】
臺灣臺中地方法院刑事判決             98年度交易字第479號
公  訴  人  臺灣臺中地方法院檢察署檢察官
被      告  乙○○
上列被告因過失傷害案件，經檢察官提起公訴（98年度調偵字第
343號），本院判決如下：
    主    文
乙○○犯過失傷害罪，處有期徒刑貳月，如易科罰金，以新臺幣
壹仟元折算壹日。
    犯罪事實及理由
一、本案犯罪事實：
    乙○○於民國97年11月4日20時許，駕駛車牌號碼X7-0557號
    自用小客貨車，自臺中市○○區○○路1段463號對面餐廳之
    停車場駛出，理應注意車輛起駛前應注意前後左右有無障礙
    或車輛行人，並應讓行進中之車輛行人優先通行，且汽車行
    駛時，駕駛人應注意車前狀況，並隨時採取必要之安全措施
    ，而依當時天候晴、光線良好、柏油路面乾燥無缺陷、亦無
    障礙物、視距良好等客觀情形，並無不能注意之特別情事，
    竟疏未注意，貿然自前揭停車場駛出，欲右轉進入臺中市○○區○○路往南行向行駛（即由大坑往臺中市區方向行駛）
    ，適有丙○○騎乘車牌號碼XL9-708號重型機車搭載甲○○
    ，沿臺中市○○區○○路一段，亦往南行向行駛至該處，突
    見乙○○所駕駛之車輛駛入東山路，閃避不及，機車之右側
    及乘客甲○○之右腳遂遭乙○○所駕駛車輛前方撞擊，致使
    丙○○受有右側臉頰撕裂傷約0.5公分之傷害（丙○○部分
    業經具狀撤回告訴）；甲○○受有右足舟狀粉碎性開放性骨
    折合併右脛骨前肌腱及右伸拇指長肌腱斷裂及缺損、右側外
    腳踝骨折等傷害。乙○○在負責犯罪偵查之臺中市警察局第
    五分局交通分隊員警龔永修到場但尚未發覺本件車禍之肇事
    者為何人前，即主動向員警表明其為肇事者而願接受裁判，
    而為警查悉上情。
二、本案證據名稱及證據能力之說明：
（一）證據能力之說明：
      按被告以外之人於偵查中向檢察官所為陳述，除顯有不可
      信之情況者外，得為證據，刑事訴訟法第159條之1第2項
      定有明文。本案被告以外之人於偵查中向檢察官所為陳述
      ，其性質雖屬被告以外之人於審判外的陳述，而為傳聞證
      據，惟依卷內所附證據資料，渠等之供述既無顯不可信之
      情況，揆諸上開說明，渠等於偵查中之供述即有證據能力
      。次查，卷附由中國醫藥大學附設醫院出具之診斷證明書
      之記載形式及其要旨，堪認係診治醫師在例行性之診療過
      程中對病患為醫療行為後，就其所從事之醫療業務及通常
      醫療業務過程之專業判斷結果之紀錄，而依醫師法第17條
      之規定所製作、出具、交付之證明文書，應認屬刑事訴訟
      法第159條之4第2款所規定之「從事業務之人於業務上或
      通常業務過程所須製作之證明文書」，本院複查無該診斷
      證明書之作成有何顯有不可信之情況，故該診斷證明書應
      有證據能力（最高法院96年度台上字第1957號判決意旨參
      照）。再按，被告以外之人於審判外之陳述，雖不符刑事
      訴訟法第159條之1至之4等4條之規定，而經當事人於審判
      程序同意作為證據，法院審酌該言詞陳述或書面陳述作成
      時之情況，認為適當者，亦得為證據；當事人、代理人或
      辯護人於法院調查證據時，知有刑事訴訟法第159條第1項
      不得為證據之情形，而未於言詞辯論終結前聲明異議者，
      視為有前項之同意，同法第159條之5定有明文；本案除上
      揭供述證據以外之被告以外之人於審判外之陳述，查無符
      合刑事訴訟法第159條之1至之4等前4條之情形，然檢察官
      及被告於本院言詞辯論終結前均未表示異議，經本院審酌
      上開陳述作成之狀況，認為以之作為本案之證據應屬適當
      ，而有證據能力。末者，本件認定事實所引用之卷內文書
      證據之證據能力部分，並無證據證明係公務員違背法定程
      序所取得，檢察官及被告於本院均未主張排除前開證據之
      證據能力，且迄於本院言詞辯論終結前均未表示異議，本
      院經審酌前開證據並非公務員違背法定程序所取得，亦無
      顯有不可信之情況，故上揭證據亦均有證據能力。
（二）證據名稱：
   1、告訴人甲○○、被害人丙○○於警詢、偵訊之指訴。
   2、道路交通事故調查報告表（一）、（二）、道路交通事故
      現場圖、臺中市○○○道路交通事故初步分析研判表、交
      通事故肇事人自首情形紀錄表、現場照片多張及中國醫藥
      大學附設醫院診斷證明書二紙。
   3、中國醫藥大學附設醫院98年6月17日院管檔字第098000379
      7號函及98年11月12日院管檔字第0980010343號函函文。
   4、臺灣省臺中市區車輛行車事故鑑定委員會98年10月20日函
      文及所附鑑定報告。
三、按汽車起駛前應注意前後左右有無障礙或車輛行人，並應讓
    行進中之車輛行人優先通行，且汽車行駛時，駕駛人應注意
    車前狀況，並隨時採取必要之安全措施，道路交通安全規則
    第89條第6款及第94條第3項定有明文。本件被告為考領合格
    駕駛執照之人，且有相當之駕駛經驗，對於上開道路交通安
    全法規，應知之甚詳，而依當時天候晴、光線良好、柏油路
    面乾燥無缺陷、亦無障礙物、視距良好等客觀情形，並無不
    能注意之特別情事，然被告應注意、能注意卻疏未注意，致
    撞擊被害人丙○○所騎乘上揭搭載告訴人甲○○之重型機車
    ，致使告訴人甲○○受有右足舟狀粉碎性開放性骨折合併右
    脛骨前肌腱及右伸拇指長肌腱斷裂及缺損、右側外腳踝骨折
    等傷害，足證被告之駕駛行為顯有過失，且依雙方駕駛行向
    、本件撞擊點及機車倒地方向、告訴人所受傷勢位置等，堪
    認被告之過失行為與告訴人甲○○所受傷害間，確有相當因
    果關係。又依據中國醫藥大學附設醫院98年6月17日院管檔
    字第0980003797號函係認：「病患甲○○經過復健治療，其
    右大姆趾之背屈功能尚未完全恢復（已較受傷之初進步，但
    仍未臻理想），若想儘可能恢復，除復健外，可考慮行進一
    步手術治療，做肌腱轉移手術」等情，是告訴人甲○○所受
    關於右伸拇指長肌腱斷裂及缺損之傷害，雖目前仍留有背屈
    功能尚未完全恢復之缺損，然若持續復健或接受後續手術治
    療，仍非無治癒之可能，故依現有證據以觀，尚不足以認定
    告訴人甲○○所受傷害已達「毀敗或嚴重減損一肢以上之機
    能」之重傷害程度，併此敘明。核被告乙○○所為，係犯刑
    法第284條第1項前段之過失傷害罪。被告乙○○在負責犯罪
    偵查之臺中市警察局第五分局交通分隊員警龔永修到場但尚
    未發覺本件車禍之肇事者為何人前，即主動向員警表明其為
    肇事者而願接受裁判，有交通事故肇事人自首情形紀錄表存
    卷可憑，合依刑法第62條前段規定，減輕其刑。爰審酌被告
    無犯罪紀錄，素行良好，有臺灣高等法院被告前案紀錄表在
    卷可按，其疏未注意於汽車起駛前應注意前後左右有無障礙
    或車輛行人，並應讓行進中之車輛行人優先通行，且汽車行
    駛時，駕駛人應注意車前狀況，並隨時採取必要之安全措施
    ，而貿然行車，導致本件車禍發生，造成告訴人甲○○所受
    傷害非輕，而其自首犯罪並坦承犯行之犯後態度良好，又被
    告並非毫無賠償意願（此從被告已與被害人丙○○調解成立
    ，並經被害人丙○○撤回其部分之傷害告訴，可資佐證），
    惟因告訴人甲○○求償新臺幣400萬元，與被告所認知應賠
    償範圍及經濟能力有所落差，故被告迄本院辯論終結時尚未
    能與告訴人甲○○達成和解，暨考其智識程度、生活狀況等
    一切情狀，量處如主文所示之刑，並諭知易科罰金之折算標
    準。
四、末按告訴乃論之罪，告訴人於第一審辯論終結前得撤回其告
    訴，又告訴經撤回者，應諭知不受理之判決，刑事訴訟法第
    238條第1項、第303條第3款分別定有明文。本件原經被害人
    丙○○、甲○○提出告訴後，被告乙○○經檢察官依刑法第
    284條第1項前段之過失傷害罪提起公訴，而依刑法第287條
    前段之規定，須告訴乃論。茲被告與被害人丙○○業已調解
    成立，有本院98年度司中調字第824號調解程序筆錄在卷可
    按，並據被害人丙○○具狀撤回其告訴在卷，是就被害人丙○○部分，本應為公訴不受理之判決，惟因此部分犯罪事實
    與前揭論罪科刑部分，檢察官認為有想像競合犯之裁判上一
    罪法律關係，爰不另為不受理之諭知，併此敘明。
五、據上論斷，應依刑事訴訟法第299條第1項前段、第310條之
    1第1項，刑法第284條第1項前段、第62條前段、第41條第1
    項前段，刑法施行法第1條之1，判決如主文。
中    華    民    國    98    年   11    月    30     日
                    刑事第十三庭  法  官  廖慧如
以上正本證明與原本無異。
如不服本判決應於收受判決後10日內向本院提出上訴書狀，並應
敘述具體理由；其未敘述上訴理由者，應於上訴期間屆滿後20日
內向本院補提理由書（均須按他造當事人之人數附繕本）「切勿
逕送上級法院」。
                                  書記官  譚系媛
中    華    民    國    98    年   11    月    30     日
附錄本判決論罪科刑法條
刑法第284條第1項
因過失傷害人者，處6月以下有期徒刑、拘役或5百元以下罰金，
致重傷者，處1年以下有期徒刑、拘役或5百元以下罰金。


司法院資訊處製作；財團法人民間司法改革基金會備份。
